【裁判字號】    97,交聲,2348
【裁判日期】    971218
【裁判案由】    聲明異議
【裁判全文】
臺灣臺中地方法院交通事件裁定        97年度交聲字第2348號
原處分機關  交通部公路總局嘉義區監理所
異  議  人  甲○○
即受處分人
上列異議人因違反道路交通管理處罰條例案件，對於交通部公路
總局嘉義區監理所民國97年7月1日所為之處分（嘉監裁字第裁70
-ZCR012454號裁決書），向臺灣嘉義地方法院聲明異議，該院以
管轄錯誤移送本院，本院裁定如下：
    主    文
異議駁回。
    理    由
一、原處分機關交通部公路總局嘉義區監理所（下稱原處分機關
    ）係以：異議人即受處分人甲○○於民國 97年1月26日14時
    54分許，駕駛車號 9516-JF號自用小客車，行經國道高速公
    路員林收費站南下第 8車道處，因「汽車行駛於應繳費之公
    路不依規定繳費」之違規，經國道公路警察局第三警察隊員
    林分隊警員，依違反道路交通管理處罰條例第 27條第1項規
    定逕行舉發。經原處分機關於97年7月1日，以嘉監裁字第裁
    70-ZCR012454號裁決書，裁處其罰鍰新臺幣（下同）3000元
    。
二、聲明異議意旨略以：受處分人之 E通機扣款紀錄，自裝設以
    來已扣款 300餘次且均扣款正常，受處分人並無故意漏繳通
    行費之意圖。另受處分人因家庭及工作需要，已於 96年9月
    28日搬遷至臺中定居，並將戶籍遷至臺中市南屯區○○○街
    209之3號，本件通行費補繳通知單郵寄地址並非受處分人戶
    籍地或居住地，且該通行費補繳通知單係由受處分人年邁不
    識字之親屬簽收，送達程序顯非合法，爰聲明異議，請求撤
    銷原處分等語。
三、按汽車行駛於應繳費之公路、橋樑、隧道或輪渡，不依規定
    繳費者，處汽車所有人或駕駛人新臺幣3000元以上6000元以
    下罰鍰，並追繳欠費，道路交通管理處罰條例第 27條第1項
    定有明文。次按汽車通行於應繳通行費之公路，經收費站不
    依規定繳費者，徵收機關應向其追繳通行費及加收追繳作業
    費用。前項追繳作業費用包含車籍資料查詢費、照片費、帳
    單列印費、掛號郵資費、人工作業費及繳款手續費，各該費
    用由徵收機關核定之。有第 1項違規行為者，另由公路主管
    機關依道路交通管理處罰條例第27條規定處罰之，公路通行
    費徵收管理辦法（依公路法第 24條第2項授權訂定，下稱本
    辦法）第15條亦定有明文。再按交通部臺灣區○道○○○路
    局為辦理電子收費申裝及欠費追繳作業，依據公路通行費徵
    收管理辦法相關規定訂定交通部臺灣區○道○○○路局電子
    收費申裝及欠費追繳作業注意事項（下稱注意事項）；用路
    人所持之車內設備單元及高速公路電子收費票證，不符規定
    或持用偽造、變造或經驗證不符者，或因人為因素導致車內
    設備單元無法正常扣款收費時，依不照章繳費之規定處理；
    依本辦法第15條，用路人不依規定繳費者，營運單位應依用
    路人不同之欠費行為，依本局（指交通部臺灣區○道○○○
    路局）查明之車籍資料，製發「補繳通行費及作業處理費通
    知單」，追繳通行費並加收作業處理費用；不照章繳費且符
    合下列情形之一者，依本局查明之車籍資料，交營運單位寄
    發「補繳通行費及作業處理費通知單」通知車主補繳通行費
    及「違規作業處理費」，並移送相關警察單位依法處理：（
    一）未申裝車內設備單元行駛電子收費車道。（二）使用非
    登記所屬之車內設備單元。（三）使用已掛失、停用、暫停
    服務、停止免徵通行費優惠之車內設備單元；除第16點外，
    用路人可自行於規定期限內至指定地點繳納通行費及「欠費
    自動補繳作業處理費」，因系統因素致無法完成扣款交易者
    ，不另收「欠費自動補繳作業處理費」。逾規定期限未繳納
    者，由本局查明車主資料後，交營運單位寄發「補繳通行費
    及作業處理費通知單」通知補繳通行費及「欠費通知補繳作
    業處理費」，因系統因素致無法完成扣款交易者，不另收「
    欠費通知補繳作業處理費」。用路人應於通知單所列之繳費
    期限內完成補繳程序，逾期未繳納則移送相關警察單位依法
    處理，注意事項第 1點、第9點、第13點第1項、第16點、第
    17點分別定有明文。
四、經查：
（一）受處分人於97年1月26日14時54分許，駕駛車號9516-JF號
      自用小客車，行經國道高速公路員林收費站南下第 8車道
      處，因「汽車行駛於應繳費之公路不依規定繳費（無 E通
      機或其他問題，致未完成扣款，經通知補繳，迄至繳費期
      限 97年3月10日【舉發違反道路交通管理事件通知單誤載
      為 97年2月25日】止未補繳）」之違規，經國道公路警察
      局第三警察隊員林分隊警員，依違反道路交通管理處罰條
      例第27條第1項規定逕行舉發。嗣經原處分機關於97年7月
      1日，以嘉監裁字第裁 70-ZCR012454號裁決書，裁處其罰
      鍰3000元等情，有上開舉發違反道路交通管理事件通知單
      、違反道路交通管理事件裁決書各1份在卷可按，復有 97
      年 1月26日員林收費站小型車南下電子收費車道通行紀錄
      、車號9516-JF號自用小客車之通行表、車號9516-JF號自
      用小客車通過該收費站之採證照片附卷可稽，受處分人上
      開違規事實洵堪認定。
（二）受處分人自裝機使用E通機以來，計有707次交易，其中僅
      有 1筆扣款失敗紀錄，非屬常態，其中本件欠費，判定為
      無E通機或其他問題致未完成扣款，有上開車號9516-JF號
      自用小客車通行表 1份附卷可按。又遠通電收股份有限公
      司（下稱遠通電收公司）之各收費站之電子收費車道於每
      個月皆會進行電子收費系統之定期保養及維護，品質與性
      能皆能達一定水準，電子收費車道皆屬於正常運作等情，
      有遠通電收公司 97年9月21日函文在卷可證，而遠通電收
      公司於ETC車道共裝設3個系統，包括車型辨識系統（即車
      輛經過 ETC車道時，自動偵測該車輛為大型車或小型車）
      、執法模式系統（即不論有無扣款，都會攝影存證）、扣
      款模式系統（該系統會與車輛上的 E通機進行交易扣款。
      ）。本案受處分人帳單上面顯示無E通機，就是在第3個扣
      款模式系統沒有感應到車內有 E通機等情，業據證人即遠
      通電收公司客服中心副理高志明於本院訊問時證述明確。
      再依員林收費站小型車南下電子收費車道（編號 8車道）
      於 97年1月26日14時49分35秒至同日14時59分44秒的通行
      紀錄以觀，僅有本件車號9516-JF號自用小客車（無E通機
      ）及另部車號 3268-MP號自用小客車（卡片餘額不足）有
      扣款異常紀錄，其餘59部車輛均顯示成功扣款紀錄，顯然
      員林收費站小型車南下電子收費車道（編號8車道）ETC電
      子收費系統，於 97年1月26日並無故障的情形，容係因受
      處分人的人為因素導致車內設備單元無法正常扣款收費，
      依上開注意事項第 9點規定，應依不照章繳費之規定處理
      ，且因係屬同注意事項第16點以外之情形，依同注意事項
      第17點之規定，應由交通部臺灣區○道○○○路局查明車
      主資料（車籍資料）後，交遠通電收公司寄發「補繳通行
      費及作業處理費通知單」通知補繳通行費及「欠費通知補
      繳作業處理費」。受處分人則應於通知單所列之繳費期限
      內完成補繳程序，逾期未繳納則由交通部臺灣區○道○○
      ○路局移送相關警察單位即國道公路警察局第三警察隊員
      林分隊依法舉發。
（三）遠通電收公司郵寄給 E通機使用者的補繳通行費以及作業
      處理費通知單，均會依照交通部臺灣區○道○○○路局電
      子收費申裝及欠費追繳作業注意事項的規定，以向監理站
      查證之車籍資料，郵寄至車籍地址，本件遠通電收公司確
      有透過交通部臺灣區國道高速公司局向監理機關查證受處
      分人的車籍地址，將上開補繳通行費以及作業處理費通知
      單，郵寄至受處分人的車籍地址，且遠通電收公司亦有在
      48小時內，依受處分人在電子收費申請書上留載之電話號
      碼0000000000號，發送欠費通知的簡訊給受處分人等情，
      業據證人高志明於本院訊問時證述明確。此外，並有受處
      分人與遠通電收公司簽訂的電子收費服務申請書、遠通電
      收公司補繳通行費及作業處理費通知單在卷可稽，而遠通
      電收公司郵寄至受處分人車籍地址即嘉義縣水上鄉○○村
      ○○街 152巷29號之補繳通行費及作業處理費通知單，業
      經受處分人父親賴凱旋於 97年2月25日收受等情，亦有傳
      真查詢國內各類掛號郵件查單在卷可證，足認遠通電收公
      司確有依照交通部臺灣區○道○○○路局電子收費申裝及
      欠費追繳作業注意事項第17點的規定，以透過交通部臺灣
      區國道高速公司局向監理機關查證的受處分人的車籍地址
      ，將上開補繳通行費及作業處理費通知單，郵寄至受處分
      人的車籍地址，受處分人未於該通知單所列之繳費期限即
      97年3月10日以前補繳通行費，交通部臺灣區○道○○○
      路局乃移送國道公路警察局第三警察隊員林分隊依違反道
      路交通管理處罰條例第 27條第1項規定逕行舉發，於法並
      無不合。受處分人雖以本件補繳通行費及作業處理費通知
      單郵寄地址並非其戶籍地或居住地，且該通知單係由其年
      邁不識字之親屬簽收，送達程序顯非合法等語置辯。惟查
      ，遠通電收公司依法郵寄補繳通行費及作業處理費通知單
      時，受處分人的車籍地址確實在嘉義縣水上鄉○○村○○
      街 152巷29號等情，為受處分人於本院訊問時所承認，並
      陳述：「因為搬家要處理的事情太多，來不及辦理個人駕
      駛執照及車號 9516-JF號自用小客車行車執照之地址變更
      」等語。是以，遠通電收公司向受處分人之車籍地址即嘉
      義縣水上鄉○○村○○街 152巷29號送達補繳通行費及作
      業處理費通知單，並由受處分人父親賴凱旋收受，於法即
      難謂有何違誤。況受處分人縱因故未將車籍地址登記於非
      實際居住處所，其本應隨時注意其車籍地址有無相關郵件
      寄送，本件又係由其父親賴凱旋簽收，其父親賴凱旋亦可
      隨時告知該郵件送達，要難因受處分人前詞置辯，即認遠
      通電收公司之送達程序不合法，該等送達對受處分人生合
      法送達之效力，若實際代收人未交付受處分人，則此責任
      應由受處分人自負。
五、從而，受處分人所有之上開車輛，既有於上開時間、地點，
    行經高速公路收費站，未能當場扣款成功，經遠通電收公司
    依前開規定寄發補繳通行費及作業處理費通知單，至受處分
    人的車籍地址，受處分人未於通知單所列之繳費期限即97年
    3月 10日前補繳通行費，交通部臺灣區○道○○○路局乃移
    送國道公路警察局第三警察隊員林分隊依違反道路交通管理
    處罰條例第 27條第1項規定逕行舉發。而原處分機關則援引
    上開規定裁處罰鍰3000元，並無不當之處。從而，本件異議
    為無理由，應予駁回。
據上論斷，應依道路交通管理處罰條例第 87條第2項，道路交通
案件處理辦法第19條，裁定如主文。
中    華    民    國    97    年    12    月    18    日
                  交通法庭  法  官  陳  得  利
上正本證明與原本無異。
如不服本裁定，應於送達後5日內，向本院提出抗告狀。
                            書記官  鐘  麗  芳
中    華    民    國    97    年    12    月    18    日


司法院資訊處製作；財團法人民間司法改革基金會備份。
